【裁判字號】    99,上訴,1978
【裁判日期】    991216
【裁判案由】    毒品危害防制條例
【裁判全文】
臺灣高等法院高雄分院刑事判決        99年度上訴字第1978號
上  訴  人
即  被  告  黃清松
上列上訴人因毒品危害防制條例案件，不服臺灣高雄地方法院99
年度審訴字第3486號中華民國99年11月9 日第一審判決（起訴案
號：臺灣高雄地方法院檢察署99年度毒偵字第4952號），提起上
訴，本院判決如下：
     主  文
上訴駁回。
     理  由
一、依刑事訴訟法第350 條、第361 條、第362 條、第367 條規
    定，不服地方法院之第一審判決而上訴者，須提出上訴書狀
    ，並應敘述具體理由，為上訴必備之程式；其所提出之書狀
    未敘述上訴理由，或僅曾以言詞陳述上訴理由者，均應於上
    訴期間屆滿後20日內補提理由書於第一審法院。第一審法院
    經形式審查，認逾期未補提上訴理由者，應定期間先命補正
    ；逾期未補正者，為上訴不合法律上之程式，應以裁定駁回
    。倘已提出上訴理由，但所提非屬具體理由者，則由第二審
    法院以上訴不合法律上之程式，判決駁回。而所謂具體理由
    ，必係依據卷內既有訴訟資料或提出新事證，指摘或表明第
    一審判決有何採證認事、用法或量刑等足以影響判決本旨之
    不當或違法，而構成應予撤銷之具體事由，始克當之（例如
    ：依憑證據法則具體指出所採證據何以不具證據能力，或依
    憑卷證資料，明確指出所為證據證明力之判斷如何違背經驗
    、論理法則）；倘僅泛言原判決認定事實錯誤、違背法令、
    量刑失之過重或輕縱，而未依上揭意旨指出具體事由，或形
    式上雖已指出具體事由，然該事由縱使屬實，亦不足以認為
    原判決有何不當或違法者（例如：對不具有調查必要性之證
    據，法院未依聲請調查亦未說明理由，或援用證據不當，但
    除去該證據仍應為同一事實之認定），皆難謂係具體理由，
    俾與第二審上訴制度旨在請求第二審法院撤銷、變更第一審
    不當或違法之判決，以實現個案救濟之立法目的相契合，並
    節制濫行上訴（最高法院97年度臺上字第892 號判決意旨可
    資參照）。又理由是否具體，則屬第二審法院審查之範圍，
    不在命補正之列，亦即上訴書狀已記載理由，並有具體之敘
    述時，其上訴既屬合法，第二審法院固應就其理由之是否可
    取，為實體之審理及判斷；如認其上訴書狀雖記載理由，但
    並未具體敘述時，則無須再命補正，可逕認其上訴不合法，
    以判決駁回之（此有最高法院97年度臺上字第1281號判決意
    旨可參）。
二、上訴人即被告黃清松經原審論以施用第一級毒品罪，累犯，
    判處有期徒刑1 年1 月。被告於民國99年11月11日收受判決
    後，於同年月19日提起上訴，理由略稱：被告於警訊時自白
    犯罪，目前未再施用毒品，並在醫院接受美沙冬戒癮治療，
    ，已重新作人並深知毒品嚴重戕害健康，又被告已有正當工
    作，且家中尚有母親賴被告扶養，請准許被告以美沙冬治療
    代替徒刑，並參酌刑法第57條、第59條規定，對被告從輕發
    落，以啟自新等語。
三、經查：
(一)、量刑輕重，屬為裁判之法院得依職權自由裁量之事項，苟其
    量刑已以行為人之責任為基礎，並斟酌刑法第57條各款所列
    情狀，在法定刑度內，酌量科刑，如無偏執一端，致明顯失
    出失入情形，上級審法院即不得單就量刑部分遽指為不當或
    違法。
(二)、原判決於理由中已詳予論述：爰審酌被告前有多次施用毒品
    前科，88年間曾因施用毒品案件，經裁定送觀察勒戒及強制
    戒治，嗣經停止戒治所餘戒治期間付保護管束，於89年3 月
    10日執行完畢，而經臺灣高雄地方法院檢察署以89年戒毒偵
    字359 號不起訴處分確定。91年間又因施用毒品案件，經裁
    定送觀察勒戒及強制戒治，於92年10月23日執行完畢，並因
    同次施毒行為另經原審91年訴字412 號判處有期徒刑7 月、
    4 月確定。嗣於94年間再因施用毒品案件，經原審94年訴字
    1427 號 判處有期徒刑6 月確定，於95年2 月17日縮刑期滿
    執行完畢。嗣後又因施用第一級毒品案件，經原審法院以96
    年訴字3783號、97年訴字165 號、97年審訴字2103號分別判
    處有期徒刑11月、11月、9 月，並以98年審聲字2161號裁定
    應執行有期徒刑2 年3 月，而於99年6 月24日縮短刑期假釋
    出監並付保護管束，素行不佳，有臺灣高等法院被告前案紀
    錄表可參，其經強制戒治及刑之執行後，竟於假釋出監一週
    內之99 年6月30日旋即再犯本件施用第一級毒品罪，顯見其
    毫無戒毒悔改之意，其施用毒品對國家、社會治安有潛在之
    影響，行為實有不該，惟念及施用毒品乃戕害一己之身體健
    康，未於施用毒品後另犯他案害及他人，且於審理時尚能坦
    承犯行，並考量其犯罪動機、目的、所生危害，及其自稱高
    中肄業、現為粗工、日薪新臺幣1000元等一切情狀（見原審
    卷29頁），始對被告犯施用第一級毒品罪，累犯，量處有期
    徒刑1 年1 月。是原審就科刑之部分，顯已審酌上訴意旨之
    情節，依刑法第57條各款規定事項，而為量刑理由，經核並
    無不當，即不能任意指為違法。又刑法第59條之酌量減輕其
    刑，必須犯罪另有特殊原因與環境等情狀，在客觀上足以引
    起一般同情，認為即予宣告法定低度刑期，猶嫌過重者，始
    有其適用（最高法院28年上字第1064號、51年臺上字第899
    號判例意旨可資參照）。如前所述，被告有多次施用毒品前
    科，實難認本案有何特殊原因與環境等情狀，在客觀上足以
    引起一般人同情，認為宣告法定低度刑期猶嫌過重之情形，
    上訴意旨請求依刑法第59條予以酌減其刑，尚無足採。又被
    告雖稱犯罪後已到醫院接受美沙冬治療，然其情形既與毒品
    危害防制條例第21條之要件不合，上訴意旨稱請准被告以美
    沙冬治療代替徒刑云云，顯屬無據。又被告於警訊時尚且否
    認有施用毒品（參警卷2 頁），顯非自首之要件未合，併此
    敘明。
(三)、上訴人之上訴理由，顯然係對原判決就刑之量定已說明審酌
    之事項，漫為爭執，應認其實質上未符合具體之要件。依上
    說明，本件上訴為不合法律上之程式，應予駁回。並不經言
    詞辯論為之。
四、據上論斷，應依刑事訴訟法第367 條前段、第372 條，判決
    如主文。
中    華    民    國    99    年    12    月    16    日
                  刑事第一庭    審判長法  官  周賢銳
                                      法  官  施柏宏
                                      法  官  洪碩垣
以上正本證明與原本無異。
如不服本判決應於收受本判決後10日內向本院提出上訴書狀，其
未敘述上訴理由者，並得於提起上訴後10日內向本院補提理由書
狀（均須按他造當事人之人數附繕本）「切勿逕送上級法院」。
中    華    民    國    99    年    12    月    16    日
                                      書記官  林家煜
毒品危害防制條例第10條第1項
施用第一級毒品者，處 6 月以上 5 年以下有期徒刑。

司法院資訊處製作；財團法人民間司法改革基金會備份。
